臺灣臺南地方法院刑事判決
111年度金訴字第745號
公  訴  人  臺灣臺南地方檢察署檢察官
被      告  葉俊賓




上列被告因違反洗錢防制法等案件，經檢察官提起公訴（111 年
度偵緝字第749 號），被告於準備程序就被訴事實為有罪之陳述
，經合議庭裁定由受命法官獨任行簡式審判程序，判決如下：
    主  文
丙○○幫助犯洗錢防制法第十四條第一項之一般洗錢罪，處有期徒
刑貳月，併科罰金新臺幣壹萬元，罰金如易服勞役，以新臺幣壹
仟元折算壹日。
    事  實
一、丙○○預見將個人金融帳戶之存摺、印鑑、提款卡及密碼、網
    路銀行帳號、密碼等資料交與他人，可能幫助他人作為詐欺
    取財之用，亦可能因其提供金融帳戶之行為，幫助他人掩飾
    、隱匿特定犯罪所得之本質及去向而製造金流斷點，仍基於
    縱如此發生亦不違背其本意之不確定故意，於民國110 年10
    月底間某日，在臺南市永康區二王路附近某處，將申設之中
    國信託商業銀行帳戶（帳號：000-000000000000號，下稱本
    案中信帳戶）存摺、印鑑、提款卡及密碼、網路銀行帳號、
    密碼交與真實姓名年籍不詳、綽號「李元斌」之人（無證據
    顯示為未成年人）使用，以此方式容任他人使用該等帳戶資
    料作為詐欺取財及洗錢之工具。嗣不詳詐欺集團成員（均無
    證據顯示為未成年人）取得本案中信帳戶資料後，即共同意
    圖為自己不法之所有，基於詐欺取財及掩飾、隱匿特定犯罪
    所得本質及去向以洗錢之犯意聯絡，由不詳詐欺集團成員於
    110 年11月，以通訊軟體LINE暱稱「健志」、「高盛軟體客
    服」之帳號聯繫甲○○，向其佯稱：可加入「高盛」股票軟體
    投資股票、充當人頭戶獲利，需依「高盛軟體客服」之指示
    ，匯款至指定帳戶加值等語，致甲○○陷於錯誤，於110 年11
    月11日上午10時58分許，匯款新臺幣（下同）3 萬元至本案
    中信帳戶，旋遭不詳詐欺集團成員以網路銀行跨行轉帳之方
    式，轉匯至其他人頭帳戶內，以此輾轉方式製造金流斷點，
    掩飾、隱匿詐欺犯罪所得之本質及去向以洗錢。嗣甲○○察覺
    有異，報警處理，始查悉上情。
二、案經甲○○告訴後，由高雄市政府警察局岡山分局報告臺灣臺
    南地方檢察署檢察官偵查起訴。
    理  由
壹、程序事項：
　　被告丙○○所犯者，非為死刑、無期徒刑、最輕本刑為3 年以
    上有期徒刑之罪，亦非高等法院管轄第一審案件，其於準備
    程序進行中，就被訴事實為有罪之陳述（金訴字卷第110 頁
    ），經依法告知其簡式審判程序之旨，並聽取當事人之意見
    後，合議庭爰依刑事訴訟法第273 條之1 第1 項之規定，裁
    定進行簡式審判程序。且依刑事訴訟法第273 條之2 規定，
    不受同法第159 條第1 項、第161 條之2 、第161條之3 、
    第163 條之1 及第164 條至第170 條所規定證據能力認定及
    調查方式之限制，合先敘明。
貳、實體事項：　　
一、認定事實所憑之證據及理由：
　　上揭犯罪事實業據被告於警詢、偵查中為部分供述，並於準
    備及審理程序中坦承不諱（警卷第7 頁至第15頁，偵緝字卷
    第35頁至第36頁，金訴字卷第110 頁、第116 頁、第119 頁
    至120 頁），核與證人即告訴人甲○○於警詢中之證述情節大
    致相符（警卷第33頁至第34頁），並有本案中信帳戶之開戶
    資料、存款交易明細、告訴人之報案資料、國泰世華銀行自
    動櫃員機交易明細各1 份、告訴人與詐騙集團成員於通訊軟
    體LINE之對話紀錄截圖21張、被告前案涉犯幫助詐欺及參與
    犯罪組織等案之臺灣橋頭地方法院109 年度簡字第1698號、
    臺灣高雄地方法院111 年度簡字第1328號及本院110 年度訴
    字第93號判決各1 份在卷可稽（警卷第19頁至第25頁、第37
    頁左上方、第43頁至第63頁、第67頁至第69頁，金訴字卷第
    23頁至第83頁），足認被告上開任意性之自白與事實相符，
    堪予採信。本件事證明確，被告犯行洵堪認定，應予依法論
    科。
二、論罪科刑：
　㈠按刑法上之幫助犯，係對於犯罪與正犯有共同之認識，而以
    幫助之意思，對於正犯資以助力，而未參與實施犯罪之構成
    要件行為者而言。經查，本件被告將其申設之本案中信帳戶
    存摺、印鑑、提款卡及密碼、網路銀行帳號、密碼交與他人
    ，容任不詳詐欺集團成員用以詐取告訴人之財物，致其陷於
    錯誤，匯款至本案中信帳戶內，再由不詳詐欺集團成員將得
    手款項轉匯至其他人頭帳戶，以此輾轉方式，製造金流斷點
    ，掩飾、隱匿詐欺犯罪所得之本質及去向以洗錢，足認被告
    係基於幫助詐欺取財及幫助洗錢之不確定故意，且所為提供
    上開金融帳戶資料與他人之行為，屬該等犯罪構成要件以外
    之行為。故核其所為，係犯刑法第30條第1 項前段、第339 
    條第1 項之幫助詐欺取財罪，及刑法第30條第1 項前段、洗
    錢防制法第14條第1 項之幫助洗錢罪。
　㈡被告以一提供上開金融帳戶資料之幫助行為，同時觸犯幫助
    詐欺取財及幫助洗錢2 罪名，為想像競合犯，應依刑法第55
    條規定，從一重之幫助洗錢罪處斷。
　㈢被告基於幫助之犯意，幫助詐欺集團成員犯一般洗錢罪，所
    犯情節較正犯輕微，爰依刑法第30條第2 項規定，按正犯之
    刑減輕之。又被告於審判中自白洗錢犯罪，應依洗錢防制法
    第16條第2 項規定，遞減輕其刑。
　㈣爰以行為人之責任為基礎，審酌被告前已有因提供手機門號
    涉犯幫助詐欺，以及參與詐欺集團犯罪組織學習詐騙話術等
    案件，經法院論罪科刑之紀錄（於本件不構成累犯），有上
    開前案判決及臺灣高等法院被告前案紀錄表各1 份存卷可參
    （金訴字卷第23頁至第83頁、第145 頁至第152 頁），知悉
    金融帳戶為個人理財工具，存摺、印鑑、提款卡及密碼、網
    路銀行帳號、密碼相結合，均具備強烈專有性、屬人性及隱
    私性，應以本人使用為原則，於未加查證而無從確定對方是
    否會用於不法用途之情形下，率將本案中信帳戶資料交與他
    人，經詐欺集團成員持以對告訴人遂行詐欺取財及洗錢犯行
    ，紊亂社會正常交易秩序，並使不法之徒藉此輕易詐取財物
    、製造金流斷點，致使檢警難以追查緝捕，自應受一定程度
    之刑事非難。兼衡告訴人因本案遭詐騙，將3 萬元之款項匯
    入被告提供之本案中信帳戶內，犯罪生有一定程度之損害。
    復審酌被告犯後於本院終能坦承犯行，並與告訴人達成調解
    ，願賠償告訴人4 萬元，已給付其中之3 萬5,000 元，餘款
    5,000 元亦經被告聯繫告訴人說明因其經濟困難，需延期賠
    償，而獲告訴人之同意及原諒等情，有本院111 年度南司刑
    移調字第710 號調解筆錄、本院111 年10月17日公務電話紀
    錄各1 份在卷可參（金訴字卷第143 頁、第153 頁），兼衡
    被告於審理中自承為高職肄業之智識程度，未婚、無子女，
    目前從事檳榔大盤商工作，每月收入約3 萬5,000 元，並與
    同事同住於公司宿舍之家庭生活及經濟狀況（金訴字卷第12
    1 頁）等一切情狀，量處如主文所示之刑，並諭知罰金刑如
    易服勞役之折算標準。
　㈤被告前已有因提供手機門號涉犯幫助詐欺，以及參與詐欺集
    團犯罪組織學習詐騙話術等案件，經法院論罪科刑之紀錄，
    如前所述，本件猶再犯罪質相近之提供帳戶幫助詐欺、幫助
    洗錢案件，依其所涉情節、再犯情形，可認並非一時失慮、
    致罹刑典之偶發犯罪，如予宣告緩刑，被告恐生有僥倖心理
    ，不足收警惕之效，難認被告經此偵、審暨科行教訓後，確
    能知所警惕而無再犯之虞，是上開所宣告之刑，並無以暫不
    執行為適當之情形，爰不予宣告緩刑。
三、不予宣告沒收之說明：
　　被告於審理中供稱：我交出本案中信帳戶資料，都沒有獲得
    報酬等語（金訴字卷第120 頁），卷內復無其他證據足證被
    告有因本件犯行獲有犯罪所得，尚無從依法宣告沒收，附此
    敘明。
據上論斷，應依刑事訴訟法第273 條之1 第1 項、第299 條第1 
項前段，洗錢防制法第14條第1 項、第16條第2 項，刑法第11條
、第30條第1 項前段、第2 項、第339 條第1 項、第55條、第42
條第3 項，刑法施行法第1 條之1 第1 項，判決如主文。
本案經檢察官蔡宗聖提起公訴，檢察官乙○○到庭執行職務。
中　　華　　民　　國　　111 　年　　10　　月　　18　　日
                  刑事第四庭  法  官  陳品謙
以上正本證明與原本無異。
如不服本判決應於收受本判決後20日內向本院提出上訴書狀，並
應敘述具體理由。其未敘述上訴理由者，應於上訴期間屆滿後20
日內向本院補提理由書狀（均須按他造當事人之人數附繕本）「
切勿逕送上級法院」。 
　　　　　　　　　　　　　　　書記官  趙建舜
中　　華　　民　　國　　111 　年　　10　　月　　18　　日

附錄本案論罪科刑法條：
中華民國刑法第30條
幫助他人實行犯罪行為者，為幫助犯。雖他人不知幫助之情者，
亦同。
幫助犯之處罰，得按正犯之刑減輕之。

中華民國刑法第339 條第1 項
意圖為自己或第三人不法之所有，以詐術使人將本人或第三人之
前交付者，處5 年以下有期徒刑、拘役或科或併科 50 萬元以下
罰金。

洗錢防制法第2 條
本法所稱洗錢，指下列行為：
一、意圖掩飾或隱匿特定犯罪所得來源，或使他人逃避刑事追訴
    ，而移轉或變更特定犯罪所得。
二、掩飾或隱匿特定犯罪所得之本質、來源、去向、所在、所有
    權、處分權或其他權益者。
三、收受、持有或使用他人之特定犯罪所得。
　　
洗錢防制法第14條第1 項
有第2 條各款所列洗錢行為者，處7 年以下有期徒刑，併科新臺
幣500 萬元以下罰金。